【裁判字號】    98,交抗,599
【裁判日期】    980901
【裁判案由】    聲明異議
【裁判全文】
臺灣高等法院高雄分院刑事裁定         98年度交抗字第599號
抗  告  人  交通部公路總局高雄區監理所
代  表  人  乙○○
異  議  人
即受處分人  甲○○
上列抗告人因異議人即受處分人違反道路交通管理處罰條例聲明
異議案件，不服臺灣高雄地方法院中華民國98年7 月28日裁定（
98年度交聲字第2112 號），提起抗告，本院裁定如下：
    主  文
抗告駁回。
    理  由
一、抗告意旨略以：按汽車駕駛執照為駕駛汽車之許可憑證，依
    道路交通安全規則第61條規定之1 人1 照原則，取得較高一
    級車類之駕駛執照，准其駕駛較低級車類之車輛，本件異議
    人即受處分人甲○○酒後駕車違規時所駕駛之重型機車之資
    格憑證，為普通大客車駕駛執照，且其駕駛執照使用已有違
    反道路交通管理處罰條例第35條第1 項規定之具體事實，自
    應以其領有之普通大客車駕駛執照為吊扣處分。又吊扣駕駛
    執照處分之目的，並非僅為處罰違反道路交通管理事件之行
    為人，尚有暫時禁止行為人於道路上駕駛，以免其短期內再
    犯造成用路人傷亡，倘因酒醉駕駛重型機車者無此型車駕駛
    執照而得以免於吊扣其他汽車駕駛執照，無異容許此不安全
    駕駛者，可以反覆經常酒駕違規，並非酒駕違規立法之目的
    。抗告人依據道路交通管理處罰條例第35條第1 項規定，裁
    處吊扣異議人普通大客車駕駛執照12個月之處分，應無不當
    。爰提起抗告請撤銷原裁定，更為適法之裁定等語。
二、本案經本院審理結果，認第一審裁定認事用法均無不當，應
    予維持，並引用第一審裁定書記載之理由（如附件）。
三、經查道路交通管理處罰條例第68條之修正理由，顯見依修正
    後道路交通管理處罰條例第68條規定，汽車駕駛人因違反道
    路交通管理處罰條例及道路交通安全規則之規定，受「吊扣
    」駕駛執照處分時，僅能「吊扣」違規當時所駕駛車輛之駕
    駛執照，不再「吊扣」其持有各級車類之駕駛執照甚明。本
    件受處分人若無重型機車駕駛執照可供吊扣時，吊扣其普通
    大客車駕駛執照以代之，同時造成限制受處分人繼續駕駛普
    通大客車之結果（即影響其工作及生活），所造成之損害已
    與欲達成目的之利益顯失均衡。則抗告人因受處分人駕駛重
    型機車而有上開違規行為，因而逕行吊扣其普通大客車駕駛
    執照，顯已逾越修正後道路交通管理處罰條例第68條之規範
    亦明。原裁定因認抗告人依道路交通管理處罰條例第35條第
    1 項第1 款之規定，裁處吊扣受處分人普通大客車駕駛執照
    12個月，即有違誤，因而將原處分關於此部分撤銷，並就該
    撤銷部分為不罰之諭知，經核並無不合。
四、綜上所述，原審因而裁定撤銷原處分關於吊扣駕駛執照12個
    月部分，並就吊扣駕駛執照部分，另為異議人不罰之諭知，
    尚屬妥適允當。抗告人所執上情並非可採，本件抗告無理由
    ，應予駁回。
據上論結，應依道路交通案件處理辦法第26條，刑事訴訟法第41
2 條，裁定如主文。
中    華    民    國    98    年    9     月    1     日
                刑事第一庭  審判長法  官  郭雅美
                                  法  官  徐美麗
                                  法  官  張意聰
以上正本證明與原本無異。
本裁定不得再抗告。
中    華    民    國    98    年    9     月    1     日
                                  書記官  陳金
附件：
臺灣高雄地方法院交通事件裁定        98年度交聲字第2112號
原處分機關  交通部公路總局高雄區監理所
異  議  人
即受處分人  甲○○  男  36歲（民國○○年○月○日生）
                    身分證統一編號：Ｚ000000000號
                    住高雄縣彌陀鄉○○村○○路102號
上列受處分人因違反道路交通管理處罰條例案件，對於交通部公
路總局高雄區監理所民國98年7 月6 日所為之裁決（高監營裁字
第裁80-N00000000號）聲明異議，本院裁定如下：
    主  文
原處分關於甲○○吊扣駕駛執照拾貳個月部分撤銷。
上開撤銷部分不罰。
    理  由
一、原處分意旨略以：異議人即受處分人（下稱異議人）甲○○
    於民國（下同）98年2 月2 日下午6 時28分許，騎乘車號CK
    7-053 號重型機車，在高雄縣彌陀鄉○○路2 號南安農會前
    ，經警查獲酒後駕車，酒測值為每公升0.99毫克，而有「汽
    車駕駛人酒精濃度超過規定標準（每公升0.55毫克以上）」
    及「領有大客車駕駛執照駕駛重型機器腳踏車」之違規，依
    道路交通管理處罰條例第35條第1 項第1 款及第22條第1 項
    第4 款規定，裁處罰鍰新臺幣（下同）1,800 元，吊扣大客
    車駕駛執照12個月，施以道安講習等語。
二、聲明異議意旨略以：異議人係以駕駛大客車為業之駕駛人，
    持有大客車駕駛執照。本件異議人既駕駛自用小客車違規，
    應以吊扣自用小客車駕駛執照為限，為此聲明異議等語。
三、按汽車駕駛人飲用酒類後其吐氣所含酒精濃度超過每公升0.
    25毫克以上者，不得駕車，道路交通安全規則第114 條第2
    款定有明文。汽車駕駛人，駕駛汽車經測試檢定有酒精濃度
    超過規定標準者，處新臺幣1 萬5 千元以上6 萬元以下罰鍰
    ，並當場移置保管該汽車及吊扣其駕駛執照1 年，道路交通
    管理處罰條例第35條第1 項第1 款亦有明文。經查，異議人
    於上開時、地，酒後騎乘車號CK7-053 號重型機車，經警測
    得酒後吐氣所含酒精濃度達每公升0.99毫克，而有上開道路
    交通管理處罰條例第35條第1 項第1 款之違規事實，乃經警
    以高雄縣政府警察局98年2 月2 日高警交字第N00000000 號
    舉發違反道路交通管理事件通知單（下稱舉發通知單）當場
    舉發，移送原處分機關以交通部公路總局高雄區監理所98年
    7 月6 日高監營裁字第裁80-N00000000號違反道路交通管理
    事件裁決書裁處罰鍰1,800 元，吊扣駕駛執照12個月，施以
    道安講習等情，業據異議人自承在卷，並有上開裁決書及其
    送達證書、舉發通知單、臺灣高雄地方法院檢察署98年度偵
    字第5609號聲請簡易判決處刑書、本院98年度審交簡字第13
    91號判決書各1 份等件在卷足稽。次查，異議人並未領有重
    型機車駕駛執照，而係領有大客車駕駛執照，亦有公路監理
    子閘門證號查詢汽車駕駛人查詢結果1 紙在卷可憑，是上開
    事實均堪認定。
四、惟按道路交通管理處罰條例第68條曾於94年12月14日修正公
    布，並自95年3 月1 日開始施行。原條文規定：「汽車駕駛
    人，因違反本條例及道路交通安全規則之規定，受吊扣或吊
    銷駕駛執照處分時，吊扣或吊銷其持有各級車類之駕駛執照
    」，修正後改為：「汽車駕駛人，因違反本條例及道路交通
    安全規則之規定，受吊銷駕駛執照處分時，吊銷其持有各級
    車類之駕駛執照」。觀其提案修正理由「原條文將違法或違
    規駕駛人所持有各級車類之駕駛執照一併吊扣或吊銷失之過
    酷，影響人民工作及生活甚鉅，爰修正之」，此業據立法院
    公報第94卷第70期院會紀錄記載明確。顯見依現行道路交通
    管理處罰條例規定，不得吊扣駕駛人所持有他級駕駛執照，
    亦即於為吊扣駕駛人駕駛執照之處分時，僅得吊扣駕駛人違
    規時所駕駛該級車類之駕駛執照，以限制其繼續駕駛該級車
    類行駛道路之權利，若駕駛人並無該級車類之駕駛執照，即
    無從執行吊扣駕駛執照之處分，而僅係應否依道路交通管理
    處罰條例第22條第1 項規定處罰駕駛人之問題。次按行政行
    為，採取之方法所造成之損害不得與欲達成目的之利益顯失
    均衡，行政程序法第7 條第3 款定有明文。又依道路交通安
    全規則第61條第1 項第2 款規定，汽車駕駛人取得高一級車
    類之駕駛資格者，應換發駕駛執照，並准其駕駛較低級車類
    之車輛，已領有大客車駕駛執照者，得駕駛大貨車、代用大
    客車、大客貨兩用車、曳引車、小型車、輕型機器腳踏車。
    查本件異議人係駕駛重型機車違規，若其大客車駕駛執照因
    而遭吊扣，將造成異議人不能駕駛大貨車、代用大客車、大
    客貨兩用車、曳引車、小型車、輕型機器腳踏車之結果，則
    原處分機關採取吊扣異議人大客車駕駛執照，以達成限制其
    騎乘重型機車之目的，所造成損害已與欲達成目的之利益顯
    失均衡。
五、準此，本件異議人於前述違規之際所駕駛者既為重型機車，
    故依法所受處分內容應僅為限制其駕駛重型機車之權利，原
    處分機關遽以吊扣異議人所持有之大客車駕駛執照，此舉顯
    然不當剝奪異議人駕駛汽車之權利，對異議人權益侵害甚鉅
    ，亦與現行道路交通管理處罰條例第68條規定有悖，容有違
    誤。異議人聲明異議，尚屬可採，而應由本院就原處分所為
    吊扣大客車駕駛執照12個月部分（即異議人聲明異議部分）
    予以撤銷，併就該撤銷部分為不罰之諭知。
據上論斷，應依道路交通案件處理辦法第20條，裁定如主文。
中    華    民    國    98    年    7    月     28    日
                  交通法庭  法  官   羅立德
以上正本證明與原本無異。
如不服本裁定，應於收受送達後5 日內向本院提出抗告狀。
中    華    民    國    98    年    7    月     28    日
                            書記官   賴朱梅


司法院資訊處製作；財團法人民間司法改革基金會備份。
